臺灣高雄地方法院交通事件裁定　　　　 96年度交聲字第488號
原處分機關　高雄市政府
異　議　人
即受處分人　甲○○
上列受處分人因違反道路交通管理處罰條例案件，對於高雄市政
府96年5 月25日所為之處分（高市府交裁字第裁32-B00000000號
），聲明異議，本院裁定如下：
    主  文
原處分撤銷。
甲○○不罰。
    理  由
一、原處分機關之裁決處分意旨略以：受處分人即異議人甲○○
    （以下稱異議人）於民國95年6 月25日晚間，因飲酒已達不
    能安全駕駛車輛之程度，仍騎乘其所有之車牌號碼GA5-88 2
    號重型機車，沿高雄市○○區○○街行駛，行經高雄市○○
    區○○街與公園路交岔路口時，與陳金樹所騎乘之車牌號碼
    YCP-261 號重型機車發生擦撞，因與經警前往處理，並於同
    日22時27分許對異議人施以酒精濃度測試結果，其呼氣酒精
    濃度達每公升0.81毫克）而超過規定呼氣酒精濃度標準，為
    警舉發違反道路交通管理事件通知單逕行舉發，由原處分機
    關爰依道路交通管理處罰條例第35條第1 項第1 款規定，以
    高市府交裁字第裁32-B00000000號違反道路交通管理事件裁
    決處分：「一、罰鍰新台幣伍萬貳仟伍佰元整。罰鍰限於96
    年6 月24日前繳納。二、上開罰鍰逾96年6 月24日仍不繳納
    者，依法移送強制執行。」等語。
二、本件聲明異議意旨略以：異議人上開時地之酒後騎乘機車違
    規被舉發之事實，已經高雄地方法院判決處罰，不應再處罰
    第2 次，請求撤銷原處分等語。
三、按「汽車駕駛人，駕駛汽車經測試檢定，酒精濃度超過規定
    標準者，處新台幣15000 元以上60000 元以下罰鍰，並當場
    移置保管其車輛及吊扣其駕駛執照1 年；因而肇事致人受傷
    者，並吊扣其駕駛執照2 年；致人重傷或死亡者，吊銷其駕
    駛執照，並不得再考領」，道路交通管理處罰條例第35條第
    1 項第1 款定有明文；又「服用毒品、麻醉藥品、酒類或其
    他相類之物，不能安全駕駛動力交通工具而駕駛者，處1 年
    以下有期徒刑、拘役或3 萬元以下罰金」，刑法第185 條之
    3 亦有明文。再按94年2 月5 日公布施行之行政罰法第26條
    規定：「一行為同時觸犯刑事法律及違反行政法上義務規定
    者，依刑事法律處罰之。但其行為應處以其他種類行政罰或
    得沒入之物而未經法院宣告沒收者，亦得裁處之。前項行為
    如經不起訴處分或為無罪、免訴、不受理、不付審理之裁判
    確定者，得依違反行政法上義務規定裁處之」，此即學理上
    所謂「一事不二罰原則」。準此，汽車駕駛人一個酒後駕車
    行為，經測試檢定酒精濃度超過規定標準，而同時涉有刑法
    第185 條之3 公共危險罪嫌時，道路交通管理處罰機關除有
    行政罰法第26條第1 項但書得處以其他種類行政罰者之情形
    ，得裁處其他種類行政罰外，關於罰鍰部分，即應依上開行
    政罰法第26條及道路交通管理處罰條例第10條規定移送地方
    法院檢察署處理，且除於移送後再有上開行政罰法第26條第
    2 項所定不起訴等事由，得依違反行政法上義務規定裁處之
    情形外，尚不得逕依道路交通管理處罰條例第35條第1 項第
    1 款規定，裁處行為人罰鍰之行政罰。
四、經查，本件異議人甲○○知悉服用酒類足以造成不能安全駕
    駛動力交通工具之危險，仍於95年6 月25日晚間18時至19時
    許，在高雄市○○區○○街101 號住處飲用啤酒後，其平衡
    感、定向力及感覺能力均已有所障礙，顯已無法安全駕駛之
    狀態下，仍於同日21時46分許，騎乘車牌號碼GA5-882 號重
    型機車上路，適其沿高雄市○○區○○街，由南往北方向行
    駛，於同日21時50分許，行經新興街與公園二路交岔路口時
    ，與陳金樹所騎乘之車牌號碼YCP-261 號重型機車發生擦撞
    。經員警（於22時27分許）對甲○○施以酒精濃度測試結果
    ，其呼氣酒精濃度達每公升0.81毫克，並經臺灣高雄地方法
    院檢察署檢察官於95年7 月7 日，以95年度偵字第17334 號
    聲請簡易判決處刑書，向本院聲請簡易判決處刑，並經本院
    交通法庭於95年7 月31日，以95年度交簡字第1994號刑事簡
    易判決判處被告即異議人服用酒類，不能安全駕駛動力交通
    工具而駕駛，處拘役肆拾日，如易科罰金，以銀元佰元即
    新臺幣玖佰元折算壹日等情，並有上開聲請簡易判決處刑書
    、刑事簡易判決書各1 件附卷足憑，是異議人上開酒後駕車
    經測試檢定超過規定標準之行為，自屬一行為同時觸犯刑事
    法律及違反行政法上義務規定。揆諸上揭「一事不二罰」之
    法規意旨，受處分人上述酒後駕車違規之情事，其違反行政
    法上義務而受處罰鍰52,500元，依行政罰法第26條第1 項前
    段規定，僅得依刑事法律處罰，自不再依上揭道路交通管理
    處罰條例等規定裁罰之。
五、綜上所述，原處分機關高雄市政府對異議人上開違規行為據
    以裁罰罰鍰52,500元，即有未洽，受處分人所為異議，為有
    理由，原處分應予撤銷，並為不罰之諭知。
六、依道路交通管理處罰條例第87條第2 項、道路交通案件處理
    辦法第19條、第20條之規定，裁定如主文。
據上論斷，應依道路交通案件處理辦法第20條，裁定如主文。
中　　華　　民　　國　　96　　年　　6 　　月　　27　　日
                  交通法庭     法　官  李育信
以上正本證明與原本無異。
如不服本裁定，應於收受送達後5 日內向本院提出抗告狀。
中　　華　　民　　國　　96　　年　　6 　　月　　27　　日
 　　　　　　　　　　　　　　　書記官  廖佳玲
